---
title: "Poročilo pri predmetu Analiza podatkov s programom R"
author: "Ajda Stare"
output:
  html_document: default
  pdf_document:
    includes:
      in_header: lib/styles.sty
    latex_engine: xelatex
runtime: shiny
---

```{r setup, echo=FALSE, results='hide', message=FALSE}
# Če želimo nastaviti pisave v PDF-ju, odkomentiramo
# in sledimo navodilom v programu.
#source("fontconfig.r", encoding = "UTF-8")

# Uvoz vseh potrebnih knjižnic
source("lib/libraries.r", encoding = "UTF-8")
```

# Izbira teme

Za temo projekta sem izbrala kriptovaluto Bitcoin. Predstavljeni bodo podatki o uporabi in vrednosti le-te od leta 2009 naprej. Ker valuta temelji na odprtokodnem protokolu in ni odvisna od centralne banke ali drugega regulatornega organa so verodostojni podatki težko dostopni. Podatki so v CSV obliki. Tabela bo vsebovala podatke : 
- vrednost valute na trgu (številska spremenljivka)
- vsota denarja v obtoku (številska spremenljivka)
- število uporabnikov (številska spremenljivka)
- čas (razvrščevalna spremenljivka)

Kasneje bom primerjala Bitcoin z ostalimi kriptovalutami. 


***

# Obdelava, uvoz in čiščenje podatkov
Uvoz podatkov: 
Podatke za prvi dve tabeli sem dobila na spletni strani https://blockchain.info/ v CSV obliki. 

Podatki v 1. tabeli: 
- datum, čas
- vrednost valute v USD
-minimalna vrednost
-maksimalna vrednost
-povprečna vrednost

Podatki v 2. tabeli : 
- datum, čas
- vsota valute v obtoku


Čiščenje podatkov : 
- potrebno je bilo odstraniti nekatere podatke oziroma jih označiti kot datum in čas
- potrebno je bilo dodati stolpce za povprečje, maksimum in minimum
- klasificiranje številskih spremenljivk



```{r uvoz, echo=FALSE, message=FALSE}
source("uvoz/uvoz.r", encoding = "UTF-8")
```
***

```{r razpredelnice}
kable(head(druzine))
head(obcine)
```

Slika \ref{fig:histogram} prikazuje porazdelitev števila naselij v občinah.

```{r histogram, echo=FALSE, message=FALSE, fig.align='center', fig.cap='Histogram števila naselij v občinah'}
ggplot(obcine, aes(x = naselja)) + geom_histogram() +
  ggtitle("Pogostost števila naselij") + xlab("Število naselij") + ylab("Število občin")
```

***

# Analiza in vizualizacija podatkov

```{r vizualizacija, echo=FALSE, message=FALSE}
source("vizualizacija/vizualizacija.r", encoding = "UTF-8")
```

Slika \ref{fig:zemljevid} prikazuje povprečno velikost družine za vsako občino.

```{r zemljevid, echo=FALSE, fig.align='center', fig.cap='Zemljevid povprečnega števila otrok v družini'}
ggplot() + geom_polygon(data = left_join(zemljevid, povprecja, by = c("OB_UIME" = "obcina")),
                        aes(x = long, y = lat, group = group, fill = povprecje)) +
  ggtitle("Povprečno število otrok v družini") + xlab("") + ylab("") +
  guides(fill = guide_colorbar(title = "Povprečje"))
```

***

# Napredna analiza podatkov

```{r analiza, echo=FALSE, message=FALSE}
source("analiza/analiza.r", encoding = "UTF-8")
```

Slika \ref{fig:graf} prikazuje povezavo med številom naselij in površino občine.

```{r graf, echo=FALSE, fig.align='center', fig.cap='Povezava med številom naselij in površino občine'}
ggplot(inner_join(obcine, data.frame(obcina = names(skupine),
                                     skupina = factor(skupine)), by = "obcina")
, aes(x = povrsina, y = naselja, color = skupina, size = prebivalci/1000)) + geom_point() +
  ggtitle("Število naselij glede na površino občine") +
  xlab(expression("Površina (km"^2 * ")")) + ylab("Št. naselij") +
  guides(color = guide_legend(title = "Skupina"),
         size = guide_legend(title = "Prebivalci (* 1000)"))
```

***

```{r shiny, echo = FALSE}
shinyAppDir("shiny", options=list(width="100%", height=600))
```
